【裁判字號】    97,交抗,63
【裁判日期】    971110
【裁判案由】    違反道路交通管理處罰條例聲明異議
【裁判全文】
臺灣高等法院花蓮分院交通事件裁定      97年度交抗字第63號
抗  告  人
即受處分人  乙○○
上列抗告人即受處分人因違反道路交通管理處罰條例案件，對於
交通部公路總局高雄區監理所臺東監理站於民國96年12月11日所
為處分（原處分案號：東監違裁字第裁81-P00000000號），聲明
異議，不服臺灣臺東地方法院中華民國97年 8月27日97年度交聲
字第4號裁定，提起抗告，本院裁定如下：
    主  文
抗告駁回。
    理  由
一、抗告人在原法院聲明異議意旨略以：抗告人即受處分人（下
    稱抗告人）於民國（下同）96年11月 2日13時15分許，駕駛
    車牌 3477-MK號自小客車沿台九線由南往北方向行駛，行經
    台九線 312公里處設有燈光號誌管制之交叉路口處，正值號
    誌轉換即快速通過，當時燈號為閃黃燈，並非闖紅燈。且當
    時伊車子前方也有一廂型車同時經過，伊跟隨前車通過時遇
    警攔停，警方卻示意前車離去並未一併開單，不符常理，所
    以沒有簽收該舉發單，為此具狀聲明異議，請求撤銷原處分
    云云。
二、原法院則以：抗告人於上揭時、地確有闖紅燈之違規行為，
    經花蓮縣警察局玉里分局崙天派出所值勤員警攔停後製單當
    場舉發，此有花警交字第 P00000000號舉發通知單、東監違
    裁字第裁81-P00000000號違反道路交通管理事件裁決書、異
    議人之陳述及查詢單、花蓮縣警察局玉里分局玉警交創字第
    0965000299號函等影本各 1件在卷可稽。又證人即本件舉發
    員警甲○○、證人即值勤員警丙○○，雖對其自身所站位置
    均稱係在南下，顯係記憶有誤；惟上開證人於皆明確證述確
    實看到抗告人闖紅燈，與實際勘查值勤員警位置，均可見路
    口紅綠燈及車輛行進之情，並無悖離，抗告人之違規事實應
    認屬實。再本件證人即舉發員警甲○○已於舉發通知單上載
    明「拒簽拒領單」，並告知抗告人違規事實及到案處所等情
    ，本件已生通知之效力。是本件抗告人之違規事實明確，原
    處分機關所為之裁決，核無違法或不當之處，因之駁回抗告
    人之異議。
三、抗告意旨略以：伊於上揭時、地行經台九線 312號公里設有
    閃燈號誌處，於綠燈變換閃黃燈時通過交叉路口，並非闖紅
    燈。又與前車同時經過，惟前車並未受有開單舉發之處分，
    伊卻受有裁罰處分，豈可有不同之執法標準。再原審採信證
    人即員警之供述，惟二證人之供述顯有不一，原審不經調查
    ，逕以證人之證詞記憶有錯誤，而於裁定內容更改證人之證
    詞，遽認抗告人之異議無理由，實有違公平裁判原則，請求
    撤銷原裁定，另為適當裁定云云。
四、按汽車駕駛人，行經有燈光號誌管制之交岔路口闖紅燈者，
    處1,800元以上5,400元以下罰鍰，並記違規點數 3點，道路
    交通管理處罰條例第53條第 1項、第63條第1項第3款分別定
    有明文。經查：
（一）證人即舉發員警甲○○於原審證稱：「伊在南下這一方的
      路口，負責一、三、四號號誌燈的部分」、「前面那部車
      通過台九線與富北路路口時，燈號已是黃燈，該路口的黃
      燈是閃四秒鐘，抗告人之車尾隨在後，並未減速，當場違
      規闖紅燈，於是攔檢舉發」、「我清楚看到前車只是闖黃
      燈，不是闖紅燈」（原審卷第14頁至第17頁）。其於本院
      亦證述：「伊確認是站在南下車道編號四燈號誌燈下的位
      置，伊的任務是負責查一、三、四號號誌燈和一號的標線
      來判斷是否闖紅燈」、「證人即員警丙○○是在北上車道
      ，他的位置無法看到一號號誌下的標線，伊發覺抗告人有
      闖紅燈，吹哨子請北上的丙○○幫忙攔檢，伊才至北上的
      車道開單舉發」、「本件違規是我站在南下車道的位置，
      並且看得很清楚，確實有看到抗告人闖紅燈才開單舉發」
      等語（見本院卷第17頁、第18頁）。觀之證人即舉發員警
      甲○○於原審及本院之證述，皆明確表示其值勤時係位於
      南下之位置，前車是闖黃燈，而抗告人確實是闖紅燈始當
      場舉發等情；是該證人所證述情形，並無前後供述不一，
      其之證述足堪憑信。
（二）另證人即值勤員警丙○○雖於原審證述：伊係在南下車道
      ，明顯看到抗告人闖紅燈，本件違規是由甲○○開單舉發
      、抗告人前面雖有一台車輛，惟該車並沒有闖紅燈等語（
      見原審卷第44頁）。惟其於本院已證述：伊作證時間距取
      締時間已經很久，執行職務是經常性的，這個路段值勤很
      頻繁，伊有回現場看，伊於原審所陳述時位置是誤認弄錯
      了；本件案發時，甲○○分工的時候，叫伊站在北上車道
      等語（見本院卷第18頁）。觀之證人丙○○前揭證述，對
      於本件案發時之值勤位置，於原審及本院之陳述雖不一致
      ，惟其於本院已坦承其於原審作證時，因其值勤次數之頻
      繁記憶有誤，而將本件值勤位置弄錯，核與證人即舉發員
      警甲○○之證述及原審之勘驗筆錄一致，是證人丙○○於
      本件案發時，應係位於北上車道之位置無訛。又本件抗告
      人之違規行為，既係由員警甲○○認定舉發，則值勤員警
      丙○○於原審證述時誤植值勤位置，尚不影響本案之認定
      。
（三）觀之證人即舉發員警甲○○為依法執行職務之警察，其執
      行公務時，本身即受有行政懲處責任之監督，其到庭具結
      作證，更係以刑事責任擔保其證言之真實性。而抗告人與
      證人均不相識，為抗告人自承在卷，其等間自不可能有任
      何怨隙，衡情證人甲○○當無自陷偽證罪責而故意構詞誣
      陷抗告人之可能。故證人甲○○上開證述內容，及所記錄
      舉發之本件違規事實，並無不可採信之處，是抗告人於前
      述時、地駕駛上開自小客車行經有燈光號誌管制之交叉路
      口時，有闖紅燈之違規行為，應可認定。
（四）至本件取締違規係當場舉發，雖未以科學儀器照相採證，
      然相關法律並未限制或排除「舉發警員目睹、耳聞」之證
      據能力或其證述內容對於違規事實之證明力，則取締員警
      就交通違規事實之親身經歷見聞，自可採為認定交通事件
      違規事實之證據。因之要非所有交通違規事件，均需以科
      學儀器記錄佐證，始能加以認定。是本件證人依其見聞而
      為取締行為，雖未以科學儀器紀錄作為佐證，於法亦無不
      合。
（五）綜上所述，抗告人確有前揭違規行為，原法院以抗告人違
      規事證明確，而駁回抗告人之異議，理由雖有瑕疵，結論
      尚無不當。抗告意旨指摘原裁定不當，難認有理由，應予
      駁回其抗告。
據上論斷，應依道路交通管理處罰條例第89條、道路交通案件處
理辦法第25條、第26條，刑事訴訟法第412條，裁定如主文。
中    華    民    國    97    年    11    月    10    日
                        審判長法  官 何方興
                              法  官 林鳳珠
                              法  官 林德盛
以上正本證明與原本無異。
本件不得再抗告。
                              書記官  劉妙娘
中    華    民    國    97    年    11    月    10    日


司法院資訊處製作；財團法人民間司法改革基金會備份。
